臺灣高等法院刑事判決　　　　　　　 100年度上易字第1954號
上　訴　人
即　被　告　潘震宇
上列上訴人因竊盜等案件，不服臺灣板橋地方法院100年度易字
第1686號，中華民國100年6月29日第一審判決（起訴案號：臺灣
板橋地方法院檢察署100年度偵緝字第879、880號），提起上訴
，本院判決如下：
    主  文
原判決關於竊取被害人林炳亮部分及定應執行刑撤銷。
潘震宇共同攜帶兇器踰越安全設備竊盜，累犯，處有期徒刑玖月
。
    事  實
一、潘震宇前因竊盜案件，經原審於民國95年12月28日以95年度
    簡字第7725號判處有期徒刑4月，並於96年1月19日確定。嗣
    經入監執行後，復經本院以96年度聲減字第1527號裁定減刑
    為有期徒刑2月確定，而於96年7月19日繳納易科罰金而執行
    完畢。
二、詎其猶不知悔改，潘震宇復與其女友李珺平共同基於意圖為
    自己不法所有之竊盜及毀損之犯意聯絡，於98年10月29日下
    午1時40分許，至林炳亮位於臺北縣土城市（現改制為新北
    市土城區○○○路77巷6弄5號之住處附近，先由潘震宇至該
    住處後門確認無人在家後，再由李珺平至該住處前門處負責
    把風。其後潘震宇即持裝有客觀上足對人之生命、身體、安
    全構成威脅，具有危險性之老虎鉗、螺絲起子各1支之包包
    ，至該住處後門前，以螺絲起子將該住處後門上方之鋁窗拆
    卸後，並踩在設置於該處前之水龍頭上，自該鋁窗處攀爬踰
    越入內，因而踩壞該水龍頭，足以生損害於林炳亮。潘震宇
    順利入內後，即竊取林炳亮住處內之不詳財物，並將之裝放
    於其同時所竊之林炳亮女兒所有之手提袋內而得手。適潘震
    宇猶在行竊之際，林炳亮與其妻適返回上開住處，李珺平即
    藉詞與林炳亮搭訕，欲拖延林炳亮與其妻入內而使潘震宇得
    有時間逃逸。潘震宇因恐遭林炳亮發覺逮捕，遂將其所竊得
    之上開手提袋連同其內財物，均丟棄於上開住處後院，旋即
    逃離現場。嗣因林炳亮返回上開住處時，遭逢李珺平搭訕，
    察覺有異，隨即繞至其住處後門查看，恰發現潘震宇從後門
    逃離，因而發覺遭竊，立刻報警處理，經警採集現場指紋送
    請內政部警政署刑事警察局鑑定後，發現與該局檔存之潘震
    宇右拇指指紋相符，始循線查獲上情。
三、案經林炳亮訴由臺北縣政府警察局土城分局報告臺灣板橋地
    方法院檢察署檢察官偵查起訴。
    理  由
壹、程序事項：按被告以外之人於審判外之言詞或書面陳述，除
    法律有規定者外，不得作為證據；又被告以外之人於審判外
    之陳述，雖不符合同法第159條之1至第159條之4之規定，但
    經當事人於審判程序同意作為證據，法院審酌該言詞陳述或
    書面陳述作成時之情況，認為適當者，亦得為證據。當事人
    、代理人或辯護人於法院調查證據時，知有第159條第1項不
    得為證據之情形，而未於言詞辯論終結前聲明異議者，視為
    有前項之同意，刑事訴訟法第159條第1項及第159 條之5分
    別定有明文。查本判決下列所引用之證據，上訴人即被告潘
    震宇及檢察官於本院準備程序時，均同意做為證據(見本院
    卷第35頁反面、36頁)，復至言詞辯論終結前亦未聲明異議
    ，本院審酌上開證據資料製作時之情況，尚無違法不當及證
    明力明顯過低之瑕疵，故揆諸前開規定，均有證據能力。
貳、實體事項
  一、認定事實部分
    (一)、訊據被告潘震宇對其於前開時、地竊盜之犯罪事實均坦
        承不諱，核與告訴人林炳亮於警詢、偵查及本院所證大
        致相符，又林炳亮住處經警採集指紋後，送請內政部警
        政署刑事警察局鑑定後，發現與該局檔存之被告右拇指
        、中指指指紋相符，此有該局98年11月24日刑紋字第09
        80158812號鑑驗書暨勘查採證同意書在卷可稽，此外本
        件復有告訴人林炳亮住處遭竊之監視錄影翻拍照片8幀
        、現場採證照片9張附卷為佐。綜上所述，足徵被告之
        自白核與事實相符，其所為自白當堪採信，是以本件事
        證已臻明確，被告之犯行應堪認定。
    (二)、公訴意旨謂被告竊盜告訴人林炳亮住處財物，因林炳亮
        恰巧返家，被告遂逃逸而未得逞，因指被告所為係屬竊
        盜未遂云云。被告上訴亦以此為辯。惟按竊盜罪既遂與
        未遂之區別，應以所竊之物已否移入自己權力支配之下
        為標準。若已將他人財物移歸自己所持，即應成立竊盜
        既遂罪。至其後將已竊得之物遺棄逃逸，仍無妨於該罪
        之成立（參見最高法院17年上字第509號判例意旨）。
        查本件被告於偵查中供稱：「我將偷到的東西放在包包
        裡，來不及拿就離開了」等語，核與告訴人林炳亮於偵
        查中所證：「（問：失竊物品？）家裡三個房間及客廳
        都被翻過，他偷的東西來不及帶走丟在後巷」、「（問
        ：竊賊丟在後巷的東西用何物品包裝？）我女兒的一個
        手提袋」等語相符，而被告於本院辯稱其丟棄竊取物品
        地點係在被害人家中後院，此固亦為證人林炳亮於本院
        證述：家中後方有一圍牆，被告丟棄之物係在後院圍牆
        內等語屬實，然竊盜罪然既遂未遂之區別，應以行為人
        已否將所竊之物移置於自己實力支配下為標準，已如上
        述，本件被告既將被害人家中物品自房間內取得，已移
        置於自己之實力支配下，斯時犯罪已屬既遂，雖然嗣後
        為逃逸而丟棄，而無論丟棄之地點係在被害人家中之後
        院或係圍牆外之巷內，均與其已成立之竊盜既遂罪不生
        影響。故公訴意旨所指及被告辯稱係竊盜未遂云云，自
        有誤解，容難採認。
  二、論罪科刑部分
    (一)、比較新舊法部分：查被告行為後，刑法第321條加重竊
        盜罪之規定業於100 年1月26日修正公布，並自同年1月
        28日施行。該罪修正前之法定刑為「6月以上5年以下有
        期徒刑」，修正後之法定刑則為「6月以上5年以下有期
        徒刑，得併科新台幣10 萬元以下罰金」，可見修正後
        之法定刑除原本之有期徒刑外，另增加得併科罰金之處
        罰；又修正前該條第1項第1款原規定「『於夜間』侵入
        住宅或有人住居之建築物、船艦或隱匿其內而犯之者」
        ，始構成該款之加重竊盜罪，亦即上開侵入竊盜行為若
        非「於夜間」所為，除另有符合其他加重竊盜之要件，
        否則僅屬刑法第320條第1項之普通竊盜罪，然修正後該
        條款則刪除『於夜間』之文字，故於包括日間在內之任
        何時刻侵入住宅或有人住居之建築物、船艦或隱匿其內
        而竊盜者，均核屬該款所稱之加重竊盜罪。經比較新舊
        法結果，應以修正前之規定有利於被告，爰依刑法第2
        條第1項前段規定，適用修正前刑法第321條第1項第2款
        、第3款之規定，合先敘明。
    (二)、查被告潘震宇持以行竊之老虎鉗、螺絲起子衡情應具有
        相當長度，且既足以作為撬壞門鎖或拆卸鋁窗之用，顯
        係相當鋒利、質地堅硬之金屬器具，要非細微不足以行
        兇之物，當屬客觀上足對人之生命、身體、安全構成威
        脅，具有危險性之兇器無疑；又刑法第321條第1項第2
        款之「其他安全設備」，係指門扇、牆垣以外，依通常
        觀念足認防盜之一切設備而言，諸如門鎖、窗戶、冷氣
        孔、房間門或通往陽台之門均屬之，故本件被告以攀爬
        踰越窗戶之方式行竊，當係踰越安全設備竊盜甚明。是
        核被告所為，係犯修正前刑法第321條第1項第2款、第3
        款之攜帶兇器踰越安全設備竊盜罪。又參諸最高法院27
        年上字第1887號判例意旨，說明「毀越門扇而入室行竊
        ，其越入行為即屬侵入住宅，已結合於所犯加重竊盜之
        罪質中，無更行構成侵入住宅罪之理」，本件被告攜帶
        兇器踰越安全設備侵入住宅內行竊，依上開說明，被告
        越入住宅內之行為，已結合於所犯加重竊盜罪質中，不
        另論構成侵入住宅罪（參見臺灣高等法院100年度上易
        字第1074號判決意旨）。是公訴意旨指被告竊取告訴人
        林炳亮住處財物部分，因告訴人林炳亮復有提出侵入住
        宅之告訴，遂認被告於此部分尚有構成刑法第306條第1
        項之侵入住宅罪，自有未洽。被告與李珺平就竊取告訴
        人林炳亮住處財物之攜帶兇器踰越安全設備竊盜犯行，
        有犯意聯絡及行為分擔，均為共同正犯。被告以一竊盜
        告訴人林炳亮住處財物之行為，同時侵害告訴人林炳亮
        及其女兒之財產法益，為想像競合犯，依刑法第55 條
        規定，應各從一重之攜帶兇器踰越安全設備竊盜罪處斷
        。被告前有如犯罪事實欄所載之論罪科刑及執行完畢之
        紀錄，此有本院被告前案紀錄表1份在卷可按，其受有
        期徒刑執行完畢，於5年以內故意再犯本件最重本刑為
        有期徒刑以上之罪，為累犯，應依刑法第47條第1項規
        定，各加重其刑。
    (三)、原審予以被告論罪科刑，固非無見，惟被告竊得財物後
        逃離之際，丟棄地點在被害人住處之後院，原審未查認
        定係在後巷，事實認定難認正確。被告上訴辯稱本件應
        屬未遂犯，固無理由，然原判決既有上開可議之處，應
        由本院將此部分撤銷，自為判決。審酌被告正值青壯，
        本應依循正軌賺取財物，詎其不思此為，竟以前揭攜帶
        兇器侵入他人住處行竊之手法，竊取前揭財物，除使被
        害人權益受損，致使社會治安益形敗壞外，亦將使被害
        人心理上留下遭人入侵受害之負面陰影，是被告所為自
        應分別受有相當程度之刑事非難；惟另考量被告於犯後
        已能坦承犯行，且本件固已竊得財物，但嗣後將之遺棄
        逃逸，所生危害稍有減輕，兼衡被告之犯罪動機、目的
        、手段、所造成之損害、素行紀錄、智識程度非高（學
        歷為高中畢業）及其家庭狀況（家境係屬貧寒）等一切
        情狀，酌情量處如主文所示之刑，以資懲儆。至被告持
        以行竊告訴人林炳亮住處財物之老虎鉗、螺絲起子各1
        支，雖係供犯罪所用，且衡情固係被告所有，但並未扣
        案，距今時日亦已甚久，為免本案將來確定後執行上之
        困擾，爰亦不予宣告沒收。
  三、不另為無罪論知：
    (一)、公訴意旨略以：被告為上開時地竊取財物，為並攀爬鋁
        窗踰越入內，竟踩在設置於該處前之水龍頭上，因而踩
        壞該水龍頭，足以生損害於林炳亮，因指被告另犯毀損
        罪嫌。
    (二)、按犯罪事實應依證據認定之，無證據不得認定其犯罪事
        實，又不能證明被告犯罪者，應諭知無罪之判決，刑事
        訴訟法第154條第2項、第301條第1項定有明文。公訴人
        指被告涉犯毀損罪嫌，係以告訴人林炳亮之指訴為據。
        然被告於本院矢口否認有毀損犯行，辯稱：伊雖係踩在
        水龍頭上，但並未踩壞等語。查，告訴人林炳亮於本院
        亦證述:水龍頭並未被破壞等語(見本院卷第47頁)，此
        與被告所辯相符，是被告所辯自堪採信。雖被告於原審
        就毀損部分為認罪之表示。惟告訴人林炳亮於偵查中指
        訴:水龍頭被踩壞，水一直噴等語，然本件竊盜事實發
        生後，警察立即至被害人林炳亮家人搜證，並在現場就
        被拆卸之氣窗鋁板條照相存證，果被害人於是處水龍頭
        有損壞並噴水之情，何以警員未就此部分並未搜證，甚
        且於照片中，可見搜證人腳穿襪子、拖鞋踩於地面，依
        此判斷，地面應無水漬。是以被害人偵查中所證「水龍
        頭被踩壞，水一直噴」等語是否與事實相符，即有可疑
        。雖被告於原審供承毀損犯行，然就被告於原審所述觀
        之，係於法官訊問是否認罪後，所為概括之承認(見原
        審卷第36頁背面)，至於毀損之情，原審自準備程序至
        審理筆錄之訊問、調查，除上開認罪與否之訊問外，全
        係針對竊盜罪之事實及構成要件而為，對於毀損並無一
        語提及，是就被告雖於原審為概括之認罪，然原審既未
        就毀損部分為調查，則被告此部分之認罪是否本於事實
        即非無探求之餘地。再參諸告訴人於本院既已證述並無
        毀損之情，顯見其前後供述之一，亦難憑採其偵查中之
        證言。公訴人復未提出其他證據證明被害人林炳亮家中
        上開水龍頭確有損壞之證據，即難遽入被告於罪。此外
        ，復查無其他任何積極事證足資證明被告潘震宇確有公
        訴人所指上開毀損犯行，自屬不能證明被告潘震宇此部
        分犯罪。原審就此部分為被告有罪之諭知，尚有未洽，
        自應由本院將原判決此部分撤銷。惟因公訴人指被告潘
        震宇此部分犯行與其上開經本院論罪科刑之犯行部分間
        ，有刑法第55條想像競合犯之裁判上一罪關係，爰不另
        無罪之諭知。
據上論斷，應依刑事訴訟法第369條第1項前段、第364條、第299
條第1項前段，刑法第2條第1項前段、第55條、第28條、修正前
刑法第321條第1項第2款、第3款、第47條第1項，刑法施行法第1
條之1第1項、第2項前段，判決如主文。
本案經檢察官林炳雄到庭執行職務。
中    華    民    國   100    年    10    月    3     日
            刑事第二十二庭審判長法  官  郭雅美
                                法  官  李麗珠
                                法  官  洪于智
以上正本證明與原本無異。
不得上訴。
                                書記官  強梅芳
中    華    民    國   100    年    10    月    4     日
附錄本案論罪科刑法條全文
修正前刑法第321 條
    犯竊盜罪而有左列情形之一者，處6 月以上、5 年以下有期
    徒刑：
    一、於夜間侵入住宅或有人居住之建築物、船艦或隱匿其內
        而犯之者。
    二、毀越門扇、牆垣或其他安全設備而犯之者。
    三、攜帶兇器而犯之者。
    四、結夥三人以上而犯之者。
    五、乘火災、水災或其他災害之際而犯之者。
    六、在車站或埠頭而犯之者。
    前項之未遂犯罰之。